【裁判字號】    89,訴,1988
【裁判日期】    890928
【裁判案由】    清償債務
【裁判全文】
臺灣臺北地方法院民事判決  八十九年度訴字第一九八八號
    原      告  中國信託商業銀行股份有限公司
    法定代理人  丁○○
    訴訟代理人  戊○○
    被      告  甲○○
                乙○○
                丙○○
右當事人間請求清償債務事件，本院判決如左：
    主      文
被告甲○○、乙○○應連帶給付原告新臺幣捌拾伍萬伍仟佰拾捌元，及自民國八
十九年五月二十一日起至清償日止，按年息百分之二十計算之利息，並按年息百分之
二計算之違約金。
被告甲○○、丙○○應連帶給付原告新臺幣捌拾萬柒仟柒佰肆拾元，及自民國八十
九年五月二十一日起至清償日止，按年息百分之二十計算之利息，並按年息百分之二
計算之違約金。於前開第一項被告乙○○清償新臺幣柒拾玖萬柒仟陸佰肆拾貳元範圍
內，本項被告丙○○免給付之義務。
訴訟費用由被告甲○○、乙○○連帶負擔百分之五十一，由被告甲○○、乙○○連帶
負擔百分之四十九。
本判決第一項於原告以新臺幣貳拾玖萬元供擔保後，得假執行。
本判決第二項於原告以新臺幣貳拾捌萬元供擔保後，得假執行。
    事      實
甲、原告方面：
一、聲明：除假執行擔保金額外，如主文所示。
二、陳述：緣被告甲○○於民國八十一年九月間先邀被告乙○○為附卡持卡人，復於
    八十六年七月十八日又邀被告丙○○為附卡持卡人，向原告中國信託商業銀行股
    份有限公司請領信用卡使用，依約被告即得於特約商店記帳消費，但應於次月繳
    款截止日前向原告清償當期最低應繳金額，持卡人如未於每月繳款截止日前付清
    最低應繳金額，除按年息百分之二十計算至帳款結清之日止之利息外，並須按年
    息百分之二計算違約金，且正卡持卡人或附卡持卡人就各別使用信用卡所生應付
    帳款互負連帶清償責任，詎被告甲○○自八十八年八月二十三日起至八十九年二
    月止以其所有信用卡號碼0000000000000000號信用卡共計消費
    記帳新臺幣( 下同 )七十九萬七千六百四十二元，而被告乙○○以其所有信用卡
    號碼0000000000000000號信用卡亦消費記帳五萬七千六百九十
    六元，且被告丙○○以其所有信用卡號碼0000000000000000號
    信用卡共計消費記帳四萬零九十八元後，竟未於八十九年三月十三日前向原告清
    償最低應繳金額，是原告自得依約定請求被告甲○○給付正卡消費款項七十九萬
    七千六百四十二元，及加計附卡持卡人乙○○、丙○○之消費款項五萬七千六百
    九十六元、四萬零九十八元，則被告甲○○應給付原告共計八十九萬五千四百三
    十六元，及自最後繳息日八十九年五月二十一日起至清償日止，按年息百分之二
    十計算之利息，並按年息百分之二計算之違約金，並請求被告乙○○給付附卡消
    費款項五萬七千六百九十六元，及加計正卡持卡人甲○○之消費款項七十九萬七
    千六百四十二元，共計消費款項八十五萬五千三百三十八元，及自八十九年五月
    二十一日起至清償日止，按年息百分之二十計算之利息，並按年息百分之二計算
    之違約金，且請求被告丙○○給付附卡消費款項四萬零九十八元，及加計正卡持
    卡人甲○○之消費款項七十九萬七千六百四十二元，是被告丙○○應給付原告共
    計八十三萬七千七百四十元之消費款項，及自八十九年五月二十一日起至清償日
    止，按年息百分之二十計算之利息，並按年息百分之二計算之違約金。
三、證據：提出信用卡申請書影本一件、信用卡附卡申請書影本一件、中國信託商業
    銀行歷史帳單彙總查詢影本二紙、客戶消費明細表影本二件、中國信託商業銀行
    信用卡約定條款影本一件為證。
乙、被告方面：
    被告未於言詞辯論期日到場，亦未提出書狀作何聲明或陳述。
    理      由
一、依卷附兩造簽訂之「信用卡約定條款」第二十四條載明：「因本契約涉訟時，除
    法律所規定之法院有管轄權外，持卡人並同意以臺北地方法院為第一審管轄法院
    」事項，是兩造合意以本院為第一審管轄法院，故本院自應依法審理判決；又本
    件被告未於言詞辯論期日到場，核無民事訴訟法第三百八十六條所列各款情形，
    爰准原告之聲請，由其一造辯論而為判決，合先敘明。再者，訴狀送達後，原告
    不得將原訴變更或追加他訴，但請求基礎事實同一者、擴張或減縮應受判決事項
    之聲明者，及不甚礙被告之防禦及訴訟終結者，不在此限，民事訴訟法第二百五
    十五條第一項定有明文，經查本件原告訴之聲明原為「被告應連帶給付原告九十
    三萬三千三百六十三元，及其中九十一萬七千零四元部分自八十九年三月十四日
    起至清償日止按年息百分之二十計算之利息，並按年息百分之二計算之違約金。
    」，嗣於言詞辯論終結前更改訴之聲明為：「被告告甲○○、乙○○應連帶給付
    原告八十五萬五千三百三十八元，及自八十九年五月二十一日起至清償日止，按
    年息百分之二十計算之利息，並按年息百分之二計算之違約金。被告甲○○、丙○○應連帶給付原告八十三萬七千七百四十元，及自八十九年五月二十一日起至
    清償日止，按年息百分之二十計算之利息，並按年息百分之二計算之違約金。」
    ，則原告訴之聲明雖有變更，惟其訴訟標的仍屬同一，且請求被告清償信用卡消
    費之基礎事實亦屬相同，又不甚礙被告防禦及訴訟終結，參諸前揭規定，應予准
    許。
二、本件原告主張被告甲○○於八十一年九月間先邀被告乙○○為附卡持卡人，復於
    八十六年七月十八日又邀被告丙○○為附卡持卡人，向原告請領信用卡使用，依
    約被告即得於特約商店記帳消費，但應於次月繳款截止日前向原告清償當期最低
    應繳金額，持卡人如未於每月繳款截止日前付清最低應繳金額，除按年息百分之
    二十計算至帳款結清之日止之利息外，並須按年息百分之二計算違約金，且正卡
    持卡人或附卡持卡人就各別使用信用卡所生應付帳款互負連帶清償責任，詎被告
    甲○○自八十八年八月二十三日起至八十九年二月止以其所有信用卡號碼000
    0000000000000號信用卡共計消費記帳七十九萬七千六百四十二元
    ，而被告乙○○以其所有信用卡號碼0000000000000000號信用
    卡亦消費記帳五萬七千六百九十六元，且被告丙○○以其所有信用卡號碼000
    0000000000000號信用卡復消費記帳四萬零九十八元後，竟未於八
    十九年三月十三日前向原告清償最低應繳金額，是原告自得依約定請求被告甲○○給付正卡消費款項七十九萬七千六百四十二元，及加計附卡持卡人乙○○、丙○○之消費款項五萬七千六百九十六元、四萬零九十八元，則被告甲○○應給付
    原告共計八十九萬五千四百三十六元，及自最後繳息日八十九年五月二十一日起
    至清償日止，按年息百分之二十計算之利息，並按年息百分之二計算之違約金，
    並請求被告乙○○給付附卡消費款項五萬七千六百九十六元，及加計正卡持卡人
    甲○○之消費款項七十九萬七千六百四十二元，合計應給付原告消費款項八十五
    萬五千三百三十八元，及自八十九年五月二十一日起至清償日止，按年息百分之
    二十計算之利息，並按年息百分之二計算之違約金，且請求被告丙○○給付附卡
    消費款項四萬零九十八元，及加計正卡持卡人甲○○之消費款項七十九萬七千六
    百四十二元，是被告丙○○應給付原告共計八十三萬七千七百四十元之消費款項
    ，及自八十九年五月二十一日起至清償日止，按年息百分之二十計算之利息，並
    按年息百分之二計算之違約金等事實，業據原告提出信用卡申請書一件、信用卡
    附卡申請書一件、中國信託商業銀行歷史帳單彙總查詢二紙、客戶消費明細表二
    件、中國信託商業銀行信用卡約定條款一件為證，核屬相符，被告未到庭陳述，
    復未提出書狀答辯以供本院斟酌，則原告主張之事實，自堪信為真實。從而，原
    告訴請被告甲○○、乙○○應連帶給付原告八十五萬五千三百三十八元，及自八
    十九年五月二十一日起至清償日止，按年息百分之二十計算之利息，並按年息百
    分之二計算之違約金；被告甲○○、丙○○應連帶給付原告八十三萬七千七百四
    十元，及自八十九年五月二十一日起至清償日止，按年息百分之二十計算之利息
    ，並按年息百分之二計算之違約金，於法有據，應予准許。又被告乙○○就甲○○使用上開正卡應付之消費債務七十九萬七千六百四十二元，與被告丙○○須清
    償甲○○所積欠之正卡消費帳款乃同一債務，有不真正連帶債務之關係，故於被
    告乙○○清償第一項債務之範圍內，被告丙○○即免給付之義務。
三、本件原告陳明願供擔保，請准宣告假執行，核無不合，爰酌定相當金額准許之。
四、本件原告之訴為有理由，依民事訴訟法第三百八十五條第一項前段、第八十五條
    第一項但書、第二項、第三百九十條第二項，判決如主文。
中      華      民      國    八十九    年      九      月    二十八    日
                                  民事第二庭法      官  王佳惠
右正本證明與原本無異
如不服本判決應於判決送達後二十日內向本院提出上訴狀
中      華      民      國    八十九    年      十      月      三      日
                                            書  記  官  劉芳菊


司法院資訊處製作；財團法人民間司法改革基金會備份。
